【裁判字號】    90,簡上,151
【裁判日期】    901017
【裁判案由】    侵占
【裁判全文】
臺灣高雄地方法院刑事判決                          九十年度簡上字第一五一號
    上  訴  人  臺灣高雄地方法院檢察署檢察官
    被      告  甲○○
右上訴人因被告侵占案件，不服台灣高雄地方法院中華民國九十年六月十五日九十年
度簡字第一二號第一審判決（起訴案號：台灣高雄地方法院檢察署八十九年度偵字第
二六六二一號）提起上訴，本院判決如左：
    主  文
原判決撤銷。
甲○○竊盜，處有期徒刑陸月，如易科罰金，以參佰元折算壹日。
    事  實
一、甲○○於民國八十九年十一月二十五日下午一時許，在高雄市前鎮區○○○路與
    明正東巷口「大力士吊車場」內，見丙○○所有吊車乙輛置放在該處，竟意圖為
    自己不法之所有，基於竊盜之犯意，僱請不知請之司機丁○○及瓦斯工人乙○○
    ，將之切割搬運至高雄市前鎮區明正里明正東巷二之六十七號其住處，欲攜往他
    處販售。嗣於同（二十五）日下午一時三十分許，在上址為丙○○發覺，報警當
    場查獲。
二、案經丙○○訴由高雄市政府警察局前鎮分局移送台灣高雄地方法院檢察署檢察官
    偵查起訴。
    理  由
一、訊據被告甲○○固坦認確有於右揭時、地，僱請不知情之司機丁○○及瓦斯工人
    乙○○，將被害人丙○○所有放置在該處之吊車，切割搬運至高雄市前鎮區明正
    里明正東巷二之六十七號住處，欲攜往他處販售之事實不諱，惟矢口否認有何竊
    盜犯行，辯稱：伊係以撿拾舊物販賣為業，見該吊車置放在該處多時，並相當破
    舊，且該處為捷運局徵收，以為該吊車為他人棄置，沒有人要的，所以才僱工將
    之切割，欲持以變賣云云。惟查：
  (一)被告確有於右揭時、地，僱請不知情之司機丁○○及瓦斯工人乙○○，將被害人
    丙○○所有放置在該處之吊車，切割搬運至高雄市前鎮區明正里明正東巷二之六
    十七號住處，欲攜往他處販售之事實，業據被告於警訊及偵、審時均供承不諱，
    核與證人即被害人丙○○於警訊及偵、審時指訴之情節大致相符，並證人即被告
    所僱用之司機丁○○、證人即被告所僱用之瓦斯工人乙○○於警訊及偵、審時證
    述屬實，且有贓物認領保管收據乙紙及現場照片二十六張附卷可稽。是此部分之
    事實，堪信為真實。
  (二)茲應審究者，被告所為係犯刑法第三百二十條第一項之竊盜罪，抑或同法第三百
    三十七條之侵占離本人持有物罪？被告於警訊及偵、審時辯稱：因該處為捷運局
    徵收用地，公告要施工，系爭吊車置放在該處已多年，外觀上又相當破舊，故伊
    認為是沒有人要的，而伊為從事收廢鐵工作，所以才僱工將之切割搬運，欲持以
    販賣，約可賣得新台幣（下同）六、七萬元云云，證人邵元彬於偵查時證稱：系
    爭吊車係置放在伊位於高雄市○○○路四十之一號上班地點與中山路的角落，已
    置放很久，並已生銹，車門是開著的，無車牌號碼，自外觀上無法看出是何人所
    有，就像廢棄物一樣，旁邊都是雜草，放了好幾年了等語，證人林水清於偵查時
    證述：伊為當地鄰長，系爭吊車已腐蝕生銹，旁邊是雜草，放在那裡很久，未掛
    車牌，車子看起來不能使用，像是廢棄物，最近經捷運局以圍牆圍起來約三、四
    個月，捷運局也認為是沒有人的，該地為台糖土地等語，並有高雄市政府捷運工
    程局八十九年十月二十日八九高市捷路字第四五三八號函及所附「捷運南機廠用
    地內現有廢棄物清運事宜」會議紀錄乙份、高雄市政府八十八年六月二十八日高
    市○○路字第一九二六六號函為證。惟證人即被害人丙○○於偵查及本院審理時
    證述：伊係透過友人在台北縣購買二部吊車，系爭吊車係九十噸的，另一部為三
    十五噸，買時已損壞，故伊請鄭水龍修理並將之拖回，而置放在高雄市○○路「
    大力士吊車場」，約有四、五年，伊從事計程車為業，經過該處均可見吊車還在
    ，於八十九年十一月二十五日下午經過時，見被告在該處對系爭吊車解體，而報
    警處理，系爭吊車伊曾陸續整理，修理後仍可使用，該處有雜草，且因靠近海邊
    有鹽份，當然會生銹，車門確實是壞的，亦無車牌，系爭吊車之價值至少一百多
    萬元等語，證人鄭水龍於偵查及本院審理時證稱：系爭吊車是丙○○於八十三、
    四年間在台北買的，請伊幫忙修理，並將之拖回高雄，即置放在「大力士吊車場
    」內，伊事後經過見系爭吊車外觀上應不致使人誤認為是廢棄物，雖外觀上有生
    銹，但修理後仍可操作等語，被害人丙○○並提出購買零件修繕之單據三紙為證
    。又按刑法第三百三十七條所謂離本人所持有之物，係指物之離其持有，非出於
    本人之意思者而言。如本人因事故，將其物暫留置於某處而他往，或託請他人代
    為照管，則與該條規定之意義不符，最高法院五十年台上字第二○三一號著有判
    例可資參照。系爭吊車具有一定之體積，所有人將之置放在長有雜草之空地上，
    客觀上顯係因該物體積甚巨，故將之暫留置在該處，且系爭吊車之價值甚鉅，自
    外觀觀之雖有生銹及部分損壞，並置放在高雄市捷運局徵收用地上，然依該物之
    客觀價值、結構尚屬完整及其物之使用性質觀之，衡情應為他人所有暫置放該處
    ，而非為他人所棄置之廢棄物甚為明顯。綜上，並參酌上揭判例，被告主觀上應
    明知系爭吊車為他人所有之物，將之暫留置於該處，而非他人所棄置之廢棄物之
    事實甚明；從而，被告所辯上情，應屬事後避重就輕之詞，證人邵元彬、林水清
    所證亦屬個人主觀臆測之詞，均不足採信。
  (三)綜據上述事證以觀，本件事證明確，被告上開竊盜犯行，洵堪認定。
二、核被告甲○○所為，係犯刑法第三百二十條第一項之普通竊盜罪。被告利用不知
    情之司機丁○○及瓦斯工人乙○○，以遂行其竊盜犯行，為間接正犯。公訴意旨
    雖認被告係犯刑法第三百三十七條之侵占脫離物罪，惟本件被告係犯刑法三百二
    十條第一項之普通竊盜罪，已如前述，而不論被告係侵占脫離物，或係竊盜，其
    係意圖為自己不法之所有而取得他人之物之社會基本事實則屬同一，是公訴人認
    被告此部分係犯刑法第三百三十七條之侵占脫離物罪，容有未洽，起訴法條應予
    變更。被告上開犯罪事證明確，原審未予詳究，遽認被告係犯刑法第三百三十七
    條之侵占脫離物罪，自有未合，檢察官上訴意旨，固未提及適用法條之違誤，惟
    原判決既有上開可議之處，自應由本院將原判決予以撤銷改判。爰審酌被告之品
    行，貪圖不法利益，而為本件犯行，犯罪之手段、目的、造成被害人損失甚鉅，
    事後亦未與被害人達成民事和解，及犯後態度等一切情狀，量處如主文所示之刑
    ，以資懲儆；又按刑法第四十一條業經立法院於九十年一月四日修正，於九十年
    一月十日經總統公布施行，並於同年月十二日生效，該條規定：「犯最重本刑為
    五年以下有期徒刑之刑之罪，而受六個月以下有期徒刑或拘役之宣告，因身體、
    教育、職業、家庭之關係或其他正當事由，執行顯有困難者，得以一元以上三元
    以下折算一日，易科罰金。但確因不執行所宣告之刑，難收矯正之效，或難以維
    持法秩序者，不在此限。」、「併合處罰之數罪，均有前項情形，其應執行之刑
    逾六月者，亦同」，被告所犯竊盜罪，係五年以下有期徒刑之罪，且科處六月以
    下有期徒刑之刑，被告犯罪時間雖在上開條文修正生效前，然依刑法第二條第一
    項前段規定，行為後法律有變更者，原則上適用裁判時之法律，復經新舊法比較
    結果，新修正之條文對於易科罰金之條件有利於行為人，故依刑法第二條第一項
    前段規定，被告所宣告之刑，應依新修正之刑法第四十一條第一項規定，諭知如
    易科罰金之折算標準。
據上論斷，應依刑事訴訟法第四百五十五條之一第三項、第三百六十九條第一項前段
、第三百六十四條、第二百九十九條第一項前段、第三百條，刑法第三百二十條第一
項、修正後第四十一條第一項，罰金罰鍰提高標準條例第一條前段、第二條，判決如
主文。
本案經檢察官呂幸玲到庭執行職務。
中      華      民      國        九十    年      十    月      十七    日
                                  臺灣高雄地方法院刑事第六庭
                                      審判長法  官   趙家光
                                            法  官   張世賢
                                            法  官   洪榮家
右正本證明與原本無異。
不得上訴。
                                            書記官    陳寰瑛
中      華      民      國        九十    年      十    月      十七   日
附錄本罪論罪科刑法條全文：
刑法第三百二十條第一項：
  意圖為自己或第三人不法之所有，而竊取他人之動產者，為竊盜罪，處五年以下有
  期徒刑、拘役或五百元以下罰金。


司法院資訊處製作；財團法人民間司法改革基金會備份。
